臺灣高等法院刑事裁定
110年度聲字第4810號
聲  請  人  臺灣高等檢察署檢察官
受  刑  人  翁立鴻



上列聲請人因受刑人數罪併罰有二裁判以上，聲請定其應執行之
刑（110年度執聲字第2120號），本院裁定如下：
    主  文
翁立鴻犯如附表編號1至10所示各罪所處之刑，應執行有期徒刑
拾捌年。
其他聲請駁回。
    理  由
一、聲請意旨略以：受刑人翁立鴻因違反毒品危害防制條例等數
    罪，先後經判決確定如附表，應依刑法第53條、第51條第5
    款、第50條第1項第1款、第2項規定，定其應執行之刑，爰
    依刑事訴訟法第477條第1項之規定聲請定應執行之刑等語。
二、按定應執行刑，不僅攸關國家刑罰權之行使，於受刑人之權
    益亦有重大影響，除顯無必要或有急迫情形外，法院於裁定
    前，允宜予受刑人以言詞、書面或其他適當方式陳述意見之
    機會，程序保障更加周全（最高法院刑事大法庭110年度台
    抗大字第489號裁定意旨參照）。本院已函請受刑人以書面
    陳述意見，並經受刑人具狀陳述意見到院，合先敘明。
三、聲請有據，應定應執行刑部分（即附表編號1至10）：
  ㈠按裁判確定前犯數罪者，併合處罰之；又數罪併罰，有二裁
    判以上者，依刑法第51條之規定，定其應執行之刑，同法第
    50條、第53條分別定有明文。再者，法律上屬於自由裁量之
    事項，有其外部性界限及內部性界限，並非概無拘束。依據
    法律之具體規定，法院應在其範圍選擇為適當之裁判者，為
    外部性界限；而法院為裁判時，應考量法律之目的，及法律
    秩序之理念所在者，為內部性界限。法院為裁判時，二者均
    不得有所踰越。在數罪併罰，有二裁判以上，定其應執行之
    刑時，固屬於法院自由裁量之事項，然仍應受前揭外部性界
    限及內部性界限之拘束（參照最高法院94年度台非字第233
    號判決意旨）。又民國103年6月4日修正公布，同年月6日施
    行之刑事訴訟法第370條增訂第2項規定：「前項所稱刑，指
    宣告刑及數罪併罰所定應執行之刑。」及第3項規定：「第
    一項規定，於第一審或第二審數罪併罰之判決，一部上訴經
    撤銷後，另以裁定定其應執行之刑時，準用之。」已針對第
    二審上訴案件之定應執行之刑，明定有不利益變更禁止原則
    之適用，而分屬不同案件之數罪併罰，倘一裁判宣告數罪之
    刑，曾經定其執行刑，再與其他裁判宣告之刑定其執行刑時
    ，在法理上亦應同受此原則之拘束，亦即另定之執行刑，其
    裁量所定之刑期，不得較重於前定之執行刑加計後裁判宣告
    之刑之總和（最高法院103年度第14次刑事庭會議決議、103
    年度台抗字第707號、第674號裁定意旨參照）。
  ㈡經查，本件受刑人翁立鴻因違反毒品危害防制條例等數罪，
    分別經臺灣基隆地方法院及本院判處如附表編號1至10所示
    之刑（其中附表編號3至4、5至9部分，業經最高法院以上訴
    違背法律上之程式為由，分別於109年9月9日以109年度台上
    字第4060號判決、109年7月15日以109年度台上字第2964號
    判決駁回上訴），均經確定在案（除附表編號5至10偵查（
    自訴）機關年度案號欄應更正為「基隆地檢106年度偵字第4
    685號、第4938號、第5394號」外，餘均詳如附表所示），
    其中有得易科罰金之罪（附表編號1、2）與不得易科罰金之
    罪（附表編號3至10），固合於修正後刑法第50條第1 項但
    書之規定，惟受刑人已聲請定其應執行刑，有受刑人親自簽
    名捺印之「臺灣基隆地方檢察署依修正刑法第50條受刑人是
    否請求檢察官聲請定應執行刑聲請狀」1份附卷可參，自應
    依刑法第50條第2項之規定，依同法第51條規定裁定定其應
    執行刑。茲檢察官聲請就如附表編號1至10所示各罪定其應
    執行之刑，本院審核認其聲請於法尚無不合，並審酌受刑人
    如附表編號1至10各罪所示刑度之外部限制，兼衡受刑人所
    犯如附表編號3至10所示之販賣毒品罪，犯罪性質相近，各
    罪之獨立性較低，酌定相當之應執行刑，即足以發揮刑罰嚇
    阻犯罪之功能，及達矯治之必要程度，及臺灣基隆地方法院
    前以107年度聲字第722號裁定就附表編號1至2所處之刑定應
    執行有期徒刑5月、本院前以108年度上訴字第2341號判決就
    附表編號3至4所處之刑定應執行有期徒刑8年6月，以及考量
    各罪之法律目的、受刑人違反之嚴重性及貫徹刑法量刑公平
    正義理念之內部限制等，定其應執行之刑如主文所示。
四、駁回聲請部分（即附表編號11至18）：
  ㈠按裁判確定前犯數罪者，併合處罰之，刑法第51條第1項本文
    定有明文。所謂「裁判確定前」，應以聲請定執行刑之各罪
    中最先裁判確定案件之確定時為準，換言之，必須其他各罪
    之犯罪行為時，均在最先一罪判決確定前始符合數罪併罰之
    條件。復按數罪之宣告刑出於二以上之科刑判決而得併合處
    罰定其應執行刑者，以該數罪俱係在首先確定之科刑判決確
    定前所犯者為限；若其中某罪之犯罪時間已在首先確定之科
    刑判決確定之後，縱令係在其次確定之科刑判決確定之前，
    因其與首先確定之科刑判決確定前所犯之罪，已不合數罪併
    罰之規定，自無從合併定其應執行刑，而應單獨執行（最高
    法院29年抗字第62號、32年非字第63號判例意旨參照）。是
    數罪併罰有二裁判以上者，固得定其應執行之刑，惟以裁判
    確定前所犯為前提，故於被告一再犯罪，經受諸多科刑判決
    確定之情形，上開所謂裁判確定，乃指首先確定之科刑判決
    而言，亦即以該首先判刑確定之日作為基準，凡在該日期之
    前所犯之各罪，應依刑法第51條各款規定，定其應執行之刑
    ；在該日期之後所犯者，則無與之前所犯者合併定執行刑之
    餘地；惟在該日期之後之數罪，其另符合數罪併罰者，仍依
    前述法則處理；然無論如何，既有上揭基準可循，自無許任
    憑己意，擇其中最為有利或不利於被告之數罪，合併定其應
    執行之刑（最高法院98年度台非字第37號判決要旨參照）。
  ㈡經查，受刑人翁立鴻因犯毒品危害防制條例等數罪，經臺灣
    基隆地方法院及本院分別判處如附表所示之刑，均經分別確
    定在案，固有各該判決書及本院被告前案紀錄表在卷可稽。
    而附表所示各罪中，首先確定之科刑判決其確定日期為107
    年1月25日（即附表編號1），然附表編號11之罪之犯罪日期
    為107年4月15日至16日間某時；附表編號12之罪之犯罪日期
    為107年8月1日；附表編號13之罪之犯罪日期為107年9月19
    日；附表編號14之罪之犯罪日期為107年5月8日；附表編號1
    5之罪之犯罪日期為107年6月7日；附表編號16之罪之犯罪日
    期為107年7月8日；附表編號17之罪之犯罪日期為107年8月1
    日；附表編號18之罪之犯罪日期為107年9月20日為警查獲時
    前數日（聲請書誤植為107年9月20日），係在附表編號1之
    罪判決確定（即107年1月25日）後所犯，不符合數罪併罰之
    要件，而聲請人就附表編號11至18所示部分，併與附表編號
    1至10所示之罪向本院聲請定其應執行刑，則此部分聲請於
    法自有未合，應予駁回。
據上論斷，應依刑事訴訟法第220條、第477條第1項，刑法第50
條第1項但書、第2項、第53條、第51條第5款，裁定如主文。 
中　　華　　民　　國　　110 　年　　12　　月　　29　　日
                  刑事第二十二庭審判長法  官  王美玲
                                      法  官  汪怡君
                                      法  官　葉韋廷
以上正本證明與原本無異。
如不服本裁定，應於收受送達後5日內向本院提出抗告狀。
                                      書記官　李逸翔
中　　華　　民　　國　　110 　年　　12　　月　　29　　日